臺灣宜蘭地方法院刑事判決
                                      110年度易字第258號
公  訴  人  臺灣宜蘭地方檢察署檢察官
被      告  劉復元


            林永茂


上列被告等因賭博案件，經檢察官提起公訴（110年度偵字第
1510號），被告等於準備程序中就被訴事實為有罪之陳述，經本
院聽取當事人之意見後，裁定以簡式審判程序審理，判決如下：
    主  文
乙○○、甲○○均在公眾得出入之場所賭博財物，各處罰金新臺
幣貳仟元，如易服勞役，均以新臺幣壹仟元折算壹日。均緩刑貳
年。扣案之象棋壹副及賭資新臺幣壹佰元，均沒收之。
    事  實
一、乙○○、甲○○於民國110年2月15日15時許，在宜蘭縣○○鎮○○○
    路0號前公眾得出入之場所，基於在公眾得出入之場所賭博
    財物之犯意，利用象棋為賭具，以下暗棋每盤輸贏壓注賭資
    新臺幣（下同）100元之方式，相互賭博財物。嗣經警方於
    同日15時30分許到場查獲，扣得賭博之象棋1副及賭檯上之
    賭資100元，始悉上情。
二、案經宜蘭縣政府警察局蘇澳分局報告臺灣宜蘭地方檢察署檢
    察官偵查起訴。
    理  由
一、程序事項：
    本案被告乙○○、甲○○所犯係死刑、無期徒刑或最輕本刑
    為3年以上有期徒刑以外之罪，渠等於準備程序中就前揭被
    訴事實為有罪之陳述，經本院告知簡式審判程序之旨，並聽
    取公訴人及被告之意見後，裁定進行簡式審判程序審理。則
    本案證據之調查，依刑事訴訟法第273條之2規定，不受同法
    第159條第1項、第161條之2、第161條之3、第163條之1及第
    164條至第170條規定之限制，合先敘明。是依上開規定，於
    行簡式審判程序之案件，被告以外之人於審判外之陳述，除
    有其他不得作為證據之法定事由外，應認具有證據能力，本
    案如下引用之被告以外之人於審判外之陳述，查無其他不得
    做為證據之法定事由，應認均具有證據能力，亦先敘明。
二、事實認定：
    訊據被告乙○○、甲○○對於上開事實均坦承不諱，並有宜
    蘭縣政府警察局蘇澳分局搜索扣押筆錄暨扣押物品目錄表、
    現場圖各1份、現場暨查獲照片4張在卷可憑（見警卷第17
    -24頁），可佐被告2人前開出於任意性之自白，核與事實相
    符，得作為認定事實之依據。綜上所述，本案事證明確，被
    告2人賭博之犯行堪以認定，應予依法論科。
三、論罪科刑：
(一)核被告乙○○、甲○○所為，均係犯刑法第266條第1項前段之在
    公眾得出入之場所賭博財物罪。按共犯在學理上，有「任意
    共犯」與「必要共犯」之分，前者指一般原得由一人單獨完
    成犯罪而由二人以上共同實施之情形，當然有刑法總則共犯
    規定之適用；後者係指須有二人以上之參與實施始能成立之
    犯罪而言。且「必要共犯」依犯罪之性質，尚可分為「聚合
    犯」與「對向犯」，其二人以上朝同一目標共同參與犯罪之
    實施者，謂之「聚合犯」，如刑法分則之公然聚眾施強暴、
    脅迫罪、參與犯罪結社罪、輪姦罪等是，因其本質上即屬共
    同正犯，故除法律依其首謀、下手實施或在場助勢等參與犯
    罪程度之不同，而異其刑罰之規定時，各參與不同程度犯罪
    行為者之間，不能適用刑法總則共犯之規定外，其餘均應引
    用刑法第28條共同正犯之規定。而「對向犯」則係二個或二
    個以上之行為者，彼此相互對立之意思經合致而成立之犯罪
    ，如賄賂、賭博、重婚等罪均屬之，因行為者各有其目的，
    各就其行為負責，彼此間無所謂犯意之聯絡，苟法律上僅處
    罰其中部分行為者，其餘對向行為縱然對之不無教唆或幫助
    等助力，仍不能成立該處罰行為之教唆、幫助犯或共同正犯
    （最高法院81年台非字第233號判例意旨參照），是被告2人
    各基於彼此賭博財物而相互對立之意思合致犯前揭賭博罪，
    其等各有其目的，各就其行為負責，彼此間並無犯意之聯絡
    ，屬「對向犯」，尚無適用刑法第28條共同正犯之餘地，併
    此敘明。
(二)爰審酌被告乙○○、甲○○在公眾得出入之場所賭博財物，助長
    社會投機僥倖風氣且危害社會善良風俗，本非可取，惟考量
    其2人賭博之金額尚屬非鉅，對社會秩序妨害之程度非重，
    犯罪所生損害尚屬輕微，且犯後於本院審理中均已坦承犯行
    ，犯後態度尚可。另考量被告乙○○於警詢及本院審理中自陳
    目前退休無業、家庭經濟狀況貧寒，家中與妻子、兒子同住
    ，及依卷附個人戶籍資料查詢結果所示小學畢業之智識程度
    （見警卷第10頁）；被告甲○○於警詢及本院審理中自陳目前
    退休無業、家庭經濟狀況貧寒，家中與母親及兩個小孩同住
    ，及依卷附個人戶籍資料查詢結果所示高職畢業之智識程度
    （見警卷第12頁）等一切情狀，分別量處如主文所示之刑，
    並均諭知如易服勞役之折算標準。
(三)被告乙○○前於85年間曾因賭博案件經本院以85年度易字第37
    7號判決處有期徒刑2月確定，於85年6月7日易科罰金執行完
    畢，執行完畢後5年以內未曾因故意犯罪受有期徒刑以上刑
    之宣告；被告甲○○前於98年間曾因違反稅捐稽徵法等案件經
    本院以98年度簡字第559號判決處有期徒刑3月、2月，並定
    應執行有期徒刑4月確定，於99年1月25日易科罰金執行完畢
    ，執行完畢後5年以內未曾因故意犯罪受有期徒刑以上刑之
    宣告，此有臺灣高等法院被告前案紀錄表2份在卷可稽，本
    次均因一時思慮不周致罹刑典，犯後均知坦認犯行，非無悔
    意，信被告2人經此偵審程序，當知警惕而無再犯之虞，是
    本院認所宣告之刑，均以暫不執行為適當，爰均併予宣告緩
    刑2年，以勵自新。
四、沒收：扣案之象棋1副，係當場賭博之器具，扣案之現金100
    元則為賭檯上之財物等情，業經被告2人供承明確（見本院
    卷第30、32頁），爰不問屬於犯人與否，均依刑法第266條
    第2項之規定，宣告沒收之。
據上論斷，應依刑事訴訟法第273條之1第1項、第299條第1項前
段，刑法第266條第1項前段、第2項、第42條第3項、第74條第1
項第2款，刑法施行法第1條之1第1項，判決如主文。
本案經檢察官吳志成提起公訴，檢察官張學翰到庭執行職務。
中    華    民    國   110    年    8     月    18    日
                  刑事第二庭法  官  呂俐雯
以上正本證明與原本無異。
如不服本判決應於收受本判決後20日內向本院提出上訴書狀，並
應敘述具體理由。若未敘述理由者，應於上訴期間屆滿後20日內
向本院補提理由書狀(均須按他造當事人之人數附繕本)。
                            書記官  陳建宇
中　　華　　民　　國　　110 　年　　8 　　月　　18　　日
附錄本案論罪科刑法條：
中華民國刑法第266條
在公共場所或公眾得出入之場所賭博財物者，處3萬元以下罰金
。但以供人暫時娛樂之物為賭者，不在此限。
當場賭博之器具與在賭檯或兌換籌碼處之財物，不問屬於犯人與
否，沒收之。